【裁判字號】    90,再易,77
【裁判日期】    900904
【裁判案由】    損害賠償
【裁判全文】
台灣高等法院民事判決  九十年度再易字第七七號
      再審原告    乙○○
      再審被告    台灣省私立八德殘障教養院
      法定代理人  呂新民
      再審被告    甲○○
右當事人間，因損害賠償事件，再審原告對於中華民國九十年七月十七日本院八十九
年度上易字第三二二號確定判決，提起再審之訴，本院判決如左：
    主      文
再審之訴駁回。
再審訴訟費用由再審原告負擔。
    事      實
甲、再審原告方面：
壹、聲明：
一、本院八十九年度上易字第三二二號確定判決不利於再審原告部分廢棄。
二、右開廢棄部分，再審被告於前訴訟程序之上訴駁回。
三、再審及前程序第一、二審訴訟費用由再審被告連帶負擔。
貳、陳述：
一、原確定判決謂：「－－－被上訴人本身為媒氣行之負責人，雖因車禍受傷，仍得
    為負責人所應為之監督、指揮員工、接聽電話等無庸耗費勞力之工作，且其於八
    十七年十二月九日晚間十一時，即因駕駛同一輛車違規被查獲，則被上訴人因車
    禍無法工作之期間僅為八十七年十一月二十日至八十七年十二月九日，計二十日
    －－－」云，與事實不符，且違常理。查再審原告雖為煤氣行負責人，但該煤氣
    行為合夥事業，合人均需出資、並服勞務，以節省經營成本，再審原告於車禍前
    ，除擔任煤氣行名義上之負責人外，尚需兼作運送瓦斯之工作，因此再審原告除
    有營利所得外，尚有薪資所得，此參附卷之所得申報書即可自明，惟車禍發生後
    ，再審原告受有「右脛骨開放性骨折」之傷害，短期內無法從事勞動性之工作，
    而無法繼續合夥事業，以致被迫退出，再審原告告非大企業財團之董事長，豈有
    可能如原確定判決所言，得為監督、指揮員工、接聽電話等無庸耗費勞力之工作
    ，而坐領薪資？又再審原告所受為「右脛骨開放性骨折」之傷害，豈有可能於二
    十日內，隨及回復自由正常之行動？甚至駕車？更何況該遭碰撞之車輛於車禍發
    生後，一直放置於修車廠，並未修復，直至八十七年十二月十日，啟宏煤氣行才
    將車子拖離修車廠，並因不堪使用，而於八十八年四月十三日向監理站註銷車籍
    ，繳回牌照，此有拖吊收據、汽車銷繳之登記書可證，再審原告如何能駕駛未修
    復之汽車在外違規？原確定判決以再審被告所提之違規通知單為據，認再審原告
    無法工作之期間為車禍發生日至上述違規日，共二十日乙節，自屬有誤。且查該
    違規通知單乃警員於八十七年十二月九日晚間約十一時，至再審原告家中，針對
    本件車禍事後填載，並非再審原告於受傷後，另有駕車違規之行為，當時再審原
    告曾向警員說明車禍時並未違規超速，但警員表示發生車禍之雙方，依慣例都要
    開罰單，再審原告雖對於警方各打五十大板之作法有異議，但也只能接受；又該
    罰單再審被告於前審第一審時，已提出並抗辯再審原告於車禍發生時，未減速慢
    行，惟至前審上訴後，又改稱該罰單是再審原告傷癒後，另行駕車之證據云云，
    再審被告明知其前審上訴後之抗辯不實仍為主張，實有違誠信，併予說明。
二、按「當事人發現未經斟酌之證物或得使用該證物者」得依法提起再審，再審原告
    於原判決確定後，始發現有上揭拖吊收據、汽車銷繳之登記書等證物可證明再審
    原告受傷後，無法工作之期間，非僅有二十日，如經斟酌該證物，再審原告應可
    受較有利之判決，茲據民事訴訟法第四百九十六條第一項第十三款之事由，於確
    定判決後三十日之不變期間內提起本件再審之訴，用維權益。
乙、再審被告方面：
    本件未經言詞辯論，未通知再審被告作何聲明、陳述。
    理      由
一、本件再審原告起訴主張：本院八十九年度上易字第三二二號確定判決，有民事訴
    訟法第四百九十六條第一項第十三款「當事人發現未經斟酌之證物或得使用該證
    物者。但以如經斟酌可受較有利益之裁判者為限。」所規定之再審事由，為此，
    提起本件再審之訴，求為如聲明之判決。
二、按：當事人發現未經斟酌之證物或得使用該證物者，民事訴訟法第四百九十六條
    第一項第十三款前段固有明文；惟查所謂當事人發現未經斟酌之證物或得使用該
    證物，係指前訴訟程序事實審之言詞辯論終結前已存在之證物，因當事人不知有
    此致未經斟酌，現始知之；或雖知有此而不能使用，現始得使用者而言。本件再
    審原告以「當事人發現未經斟酌之證物或得使用該證物者」之事由，提起本件再
    審之訴，無非以其所提出之拖吊收據、汽車銷繳之登記書等證物，係再審原告於
    原判決確定後始發現，如經斟酌後，應可受較有利之判決等情為其論據；經查再
    審原告為啟宏煤氣行負責人，所提出之拖吊救援收據係由家泰有限公司於民國八
    十七年十二月十日製發，所拖吊者為啟宏煤氣行所屬之ｋｚ－四八二九號車輛，
    汽車銷繳登記書亦為ｋｚ－四八二九號車輛，為監理單位於八十八年四月十三日
    製發交由車主保存，均在再審原告持有中，再審原告於前審訴訟程序進行中，即
    已知悉有該等證物存在，且無不能使用之情事，竟不提出使用，依前揭說明，尚
    難謂有「當事人發現未經斟酌之證物或得使用該證物者」之再審事由。
三、又查再審原告駕駛ｋｚ－四八二九號自用小貨車與再審被告甲○○於桃園縣國際
    路一段發生車禍之日期為八十七年十一月二十日，其所駕駛ｋｚ－四八二九號之
    車輛，於八十七年十二月十日始由家泰有限公司自故障地點「聯豊汽修廠」拖吊
    ，於此期間同年十二月九日又經警告發違規等事實，均為再審原告所不爭執，且
    有拖吊收據、違規告發單足憑。由上揭事證，不足以證明於此期間ｋｚ－四八二
    九號自用小貨車因車禍已達不能使用之程度，縱使再審原告於前訴訟程序提出拖
    吊收據，亦不足以可受較有利益之裁判。
四、從而，再審原告提出拖吊收據、汽車銷繳登記書，主張有民事訴訟法第四百九十
    六條第一項第十三款「當事人發現未經斟酌之證物或得使用該證物者。但以如經
    斟酌可受較有利益之裁判者為限。」所規定之再審事由，提起本件再審之訴，顯
    無再審理由，依民事訴訟法第五百零二條第二項規定，爰不經言詞辯論逕以判決
    駁回之。
據上論結，本件再審之訴為顯無再審理由，爰判決如主文。
中      華      民      國    九十      年      九      月      四      日
                        民事第六庭審判長法  官  吳  欲  君
                                        法  官  藍  文  祥
                                        法  官  陳  博  享
右正本係照原本作成。
不得上訴。
中      華      民      國    九十      年      九      月      七      日
                                        書記官  鄭  靜  如


司法院資訊處製作；財團法人民間司法改革基金會備份。
